臺灣高雄地方法院刑事判決　　　　　　99年度審訴字第4365號
公　訴　人　臺灣高雄地方法院檢察署檢察官
被　　　告　呂崇禮
上列被告因毒品危害防制條例案件，經檢察官提起公訴（99年度
毒偵字第6085號），嗣本院訊問被告後，因被告就其被訴事實為
有罪之陳述，經詢問被告及檢察官之意見後，合議庭裁定由受命
法官依簡式審判程序獨任審理，並判決如下：
    主  文
呂崇禮持有第二級毒品純質淨重二十公克以上，累犯，處有期徒
刑壹年。扣案如附表編號2 所示之物，沒收銷燬之；扣案如附表
編號3 所示之物，沒收之。
    事  實
一、呂崇禮前於民國93年間因施用毒品案件，經本院以93年度毒
    聲字第1946號裁定送觀察勒戒後，因認有繼續施用毒品傾向
    ，再以93年度毒聲字第2208號裁定令入戒治處所施以強制戒
    治，期間經停止戒治，於94年6 月14日因停止其處分出監，
    經臺灣高雄地方法院檢察署檢察官於94年度戒毒偵字第343
    號為不起訴處分確定。復於上開強制戒治執行完畢釋放後5
    年內，於99年間再因施用毒品案件，經本院99年度審簡字第
    3647號判處有期徒刑5 月（業經上訴，尚未確定）。又因肅
    清煙毒條例案件，經臺灣高等法院高雄分院以80年度上訴字
    第2063號判處有期徒刑3 年6 月（褫奪公權3 年）確定，於
    82 年10 月20日因縮短刑期假釋出監，並交付保護管束，嗣
    經撤銷假釋並執行殘刑1 年2 月26日。再因肅清煙毒條例案
    件，分別經本院83年度訴字第4373號判處有期徒刑3 年6 月
    （褫奪公權2 年）確定、臺灣高等法院高雄分院84年度上訴
    字第1320 號 判處有期徒刑3 年6 月（褫奪公權2 年）確定
    ，經聲請定應執行刑為有期徒刑13年6 月，並與上開殘刑1
    年2 月26日接續執行，復經假釋、撤銷假釋及適用96年度減
    刑條例之規定，執行殘刑有期徒刑3 年2 月13日，並於97年
    8 月3 日縮刑期滿執行完畢出監。詎其不知悔改，明知甲基
    安非他命業經毒品危害防制條例第2 條第2 項第2 款明定為
    第二級毒品，不得非法施用、持有，仍基於施用、持有第二
    級毒品甲基安非他命之犯意，先後於99年7 月底之某日及同
    年8 月11日23時許，各以新臺幣38000 元之代價，向真實姓
    名年籍不詳、綽號「紅茶」之男子購得附表編號2 所示之甲
    基安非他命，並分裝為6 包而非法持有之，意在供己施用；
    再於同年8 月12日12 時 許，於其位在高雄市○○區○○街
    17號7 樓租屋處，以玻璃球燒烤之方式，施用第二級毒品甲
    基安非他命1 次。嗣於同年8 月12日14時40分許，員警持搜
    索票前往上址執行搜索時，為呂崇禮發覺有異，遂將附表所
    示之物藏至該址大樓地下二樓編號11號停車格旁之水泥牆洞
    內，並伺機逃逸，旋於高雄市○○區○○路與南屏路口為警
    攔查，經警方調閱大樓監視器錄影畫面，於上開水泥牆洞內
    當場扣得附表所示之物。經呂崇禮同意採集尿液送驗，檢驗
    結果呈安非他命、甲基安非他命陽性反應，始悉上情。
二、案經高雄市政府警察局刑警大隊移送臺灣高雄地方法院檢察
    署檢察官偵查起訴。
    理  由
一、本件被告呂崇禮所犯為死刑、無期徒刑、最輕本刑為3 年以
    上有期徒刑以外之罪，其於審判程序中就被訴事實為有罪之
    陳述，經本院告知簡式審判程序之旨，並聽取當事人意見後
    ，認宜進行簡式審判程序，爰依刑事訴訟法第273 條之1 第
    1 項規定，裁定進行簡式審判程序，合先敘明。又簡式審判
    程序之證據調查，依刑事訴訟法第273 條之2 規定，不受同
    法第159 條第1 項審判外陳述排除之限制，再被告對於卷內
    之各項證據亦不爭執證據能力（本院卷第32頁背面、第33頁
    ），故卷內所列之各項證據，自得作為證據，先予敘明。
二、前揭事實，業據被告於警、偵訊及本院審理中坦承不諱；其
    為警查獲時所採尿液經送檢驗結果（檢體編號：L4-050），
    確呈安非他命、甲基安非他命之陽性反應，此有高雄市政府
    警察局刑警大隊偵二隊四分隊99年度偵辦毒品案尿液採證代
    碼對照表、高雄市立凱旋醫院濫用藥物尿液檢驗報告各1 份
    （參警卷第66頁、偵卷第6 頁）在卷可稽。另扣案之第二級
    毒品甲基安非他命6 包，經送鑑驗結果，確含甲基安非他命
    成分（詳見附表編號2 ），此有內政部警政署刑事警察局鑑
    定書1 紙（參偵卷第31頁）附卷可稽。此外，復有扣案如附
    表編號1 、3 至9 所示之物可資佐憑。綜上所述，被告上開
    任意性之自白既有前揭證據可佐，核與事實相符，自得採為
    論罪科刑之依據。又被告有犯罪事實欄所載之犯罪前科及執
    行情形，有臺灣高等法院被告前案紀錄表1 份在卷可稽，是
    本案事證已臻明確，被告犯行洵堪認定。
三、按毒品危害防制條例於92年7 月9 日修正公布，自93年1 月
    9 日施行，其中第20條、第23條將施用毒品之刑事處遇程序
    程序，區分為「初犯」及「5 年內再犯」、「5 年後再犯」
    。依其立法理由之說明：「初犯」，經觀察、勒戒或強制戒
    治後，應為不起訴處分或不付審理之裁定；經觀察、勒戒或
    強制戒治執行完畢釋放後，「5 年內再犯」者，因其再犯率
    甚高，原實施之觀察、勒戒及強制戒治既已無法收其實效，
    爰依法追訴或裁定交付審理。至於經觀察、勒戒或強制戒治
    執行完畢釋放後，「5 年後再犯」者，前所實施之觀察、勒
    戒或強制戒治已足以遮斷其施用毒品之毒癮，為期自新及協
    助其斷除毒癮，仍適用「初犯」規定，先經觀察、勒戒或強
    制戒治之程序。從而依修正後之規定，僅限於「初犯」及「
    5 年後再犯」2 種情形，始應先經觀察、勒戒或強制戒治程
    序。倘被告於5 年內已再犯，經依法追訴處罰，縱其第3 次
    （或第3次 以上）再度施用毒品之時間，在初犯經觀察、勒
    戒或強制戒治執行完畢釋放5 年以後，已不合於「5 年後再
    犯」之規定，且因已於「5 年內再犯」，顯見其再犯率甚高
    ，原實施觀察、勒戒或強制戒治，已無法收其實效，即應依
    該條例第10 條 處罰（最高法院95年5 月9 日第7 次刑事庭
    會議決議參照）。本件被告前因施用毒品案件，經送強制戒
    治，於94年6 月14日停止處分出監，嗣因施用毒品案件，經
    本院以99年度審簡字第3647號判處有期徒刑5 月（業經上訴
    ，尚未確定），有臺灣高等法院被告前案紀錄表1 份在卷可
    按，故被告於前述強制戒治執行完畢釋放後，5 年內再犯上
    開施用毒品罪，並經判決確定，則其再度犯本件施用毒品犯
    行，雖距前述強制戒治執行完畢釋放後已逾5 年，揆諸前開
    說明，仍應依法論科。
四、核被告呂崇禮所為，係犯毒品危害防制條例第11條第4 項之
    持有逾量第二級毒品罪。被告持有逾量第二級毒品甲基安非
    他命，意在供己施用，其施用之輕度行為應為持有逾量毒品
    之重度行為吸收，不另論罪。又被告有犯罪事實欄所載之犯
    罪前科及執行情形，有臺灣高等法院被告前案紀錄表1 份在
    卷可查，其於上開有期徒刑執行完畢後5 年內，故意再犯本
    件有期徒刑以上之罪，為累犯，應依刑法第47條第1 項之規
    定加重其刑。審酌被告歷經觀察勒戒、強制戒治，然仍未戒
    除毒癮，且有多次施用毒品前科，經科刑服刑之後，又再犯
    本件，足見其對毒品依賴甚深，且其意志不堅，復未能因此
    心生警惕，又其持有國家嚴格管制之第二級毒品，且重量非
    少，雖意在供己施用，然非但戕害個人之身心健康，且對社
    會治安亦造成潛在之危險，故量刑不宜過低，惟念及其於犯
    罪後坦承犯行，態度尚可等一切情狀，認檢察官求處被告有
    期徒刑10月，尚屬過低，處如主文所示之刑，以示懲儆。
五、扣案如附表編號2 所示之物，經鑑驗後含第二級毒品甲基安
    非他命成分無訛，有內政部警政署刑事警察局鑑定書1 紙（
    參偵卷第31頁）附卷可稽，業如前述，均應依毒品危害防制
    條例第18條第1 項前段之規定，不問屬於被告與否，均沒收
    銷燬之，其包裝袋因殘留微量毒品而難以析離，爰視同毒品
    整體，併依前開規定沒收銷燬之。至鑑驗耗損部分既已滅失
    ，毋庸宣告沒收銷燬。另扣案如附表編號3 所示之物，為被
    告所有並供被告（包裝）預備施用毒品之用，此業據被告供
    陳在卷，爰均依刑法第38條第1 項第2 款之規定宣告沒收。
    至扣案如附表編號1 、9 所示之物，因與本案無涉；另附表
    編號4 至8 所示之物，均非被告所有，故均不予宣告沒收，
    附此敘明。
據上論斷，應依刑事訴訟法第273條之1第1項、第299條第1項前
段，毒品危害防制條例第11條第4項、第18條第1項前段，刑法第
11條、第47條第1項、第38條第1項第2款，判決如主文。
本案經檢察官王清海到庭執行職務。
中    華    民    國    100     年    1   月    17    日
                  刑事第十庭   法  官  張  震
以上正本證明與原本無異。
如不服本判決應於收受判決後10日內向本院提出上訴書狀，並應
敘述具體理由。其未敘述上訴理由者，應於上訴期間屆滿後20日
內向本院補提理由書(均須按他造當事人之人數附繕本)「切勿逕
送上級法院」。
中    華    民    國    100    年    1    月    17    日
                               書記官  邱家銘
附錄本判決論罪科刑之法條：
毒品危害防制條例第10條
施用第一級毒品者，處6月以上5年以下有期徒刑。
施用第二級毒品者，處3年以下有期徒刑。
毒品危害防制條例第11條
持有第一級毒品者，處3年以下有期徒刑、拘役或新臺幣5萬元以
下罰金。
持有第二級毒品者，處2年以下有期徒刑、拘役或新臺幣3萬元以
下罰金。
持有第一級毒品純質淨重10公克以上者，處1年以上7年以下有期
徒刑，得併科新臺幣1百萬元以下罰金。
持有第二級毒品純質淨重20公克以上者，處6月以上5年以下有期
徒刑，得併科新臺幣70萬元以下罰金。
持有第三級毒品純質淨重20公克以上者，處3年以下有期徒刑，
得併科新臺幣30萬元以下罰金。
持有第四級毒品純質淨重20公克以上者，處1年以下有期徒刑，
得併科新臺幣10萬元以下罰金。
持有專供製造或施用第一級、第二級毒品之器具者，處1年以下
有期徒刑、拘役或新臺幣1萬元以下罰金。
附表：
┌──┬──────┬───┬─────────────────────┐
│編號│扣押物品名稱│ 數量 │備註                                      │
├──┼──────┼───┼─────────────────────┤
│1   │海洛因      │10包  │與本案無關                                │
├──┼──────┼───┼─────────────────────┤
│2   │甲基安非他命│6包   │內政部警政署刑事警察局鑑定書（驗前總毛重  │
│    │            │      │47.92 公克，純度99％，驗前總純質淨重共計  │
│    │            │      │44.64 公克）                              │
├──┼──────┼───┼─────────────────────┤
│3   │木製長形空盒│1個   │被告所有                                  │
│    │            │      │                                          │
├──┼──────┼───┼─────────────────────┤
│4   │藍色長方形盒│1個   │非被告所有                                │
│    │子          │      │                                          │
├──┼──────┼───┼─────────────────────┤
│5   │七星空煙盒  │1個   │非被告所有                                │
├──┼──────┼───┼─────────────────────┤
│6   │花色化妝包  │1個   │非被告所有                                │
├──┼──────┼───┼─────────────────────┤
│7   │藍色盒子    │1個   │非被告所有                                │
│    │            │      │                                          │
├──┼──────┼───┼─────────────────────┤
│8   │橢圓形藍色盒│1個   │非被告所有                                │
│    │子          │      │                                          │
├──┼──────┼───┼─────────────────────┤
│9   │行動電話    │4支   │與本案無關                                │
└──┴──────┴───┴─────────────────────┘